臺灣高等法院高雄分院刑事判決
110年度交上訴字第81號
上  訴  人  
即  被  告  陳皇佑


選任辯護人  張家禎律師
上列上訴人因公共危險等案件，不服臺灣高雄地方法院110年度
交訴字第12號，中華民國110年8月24日第一審判決（起訴案號：
臺灣高雄地方檢察署109年度偵字第19098號），提起上訴，本院
判決如下：
    主  文
原判決撤銷。
陳皇佑犯無駕駛執照駕車因過失致人傷害罪，處有期徒刑參月，
如易科罰金，以新臺幣壹仟元折算壹日。又犯駕駛動力交通工具
發生交通事故致人傷害而逃逸罪，累犯，處有期徒刑拾月。均緩
刑參年，並應於本判決確定之日起陸個月內向公庫支付新臺幣貳
拾萬元，及應接受法治教育課程參場次，緩刑期間付保護管束。
    事  實
一、陳皇佑未領有合格駕駛執照，仍於民國109年7月31日凌晨4 
    時43分許，騎乘車牌號碼000-0000號普通重型機車，沿高雄
    市前鎮區成功二路由北往南方向行駛，駛至成功二路與忠勤
    路口時，本應注意車前狀況，並隨時採取必要之安全措施，
    而依當時天候雨，夜間有照明，柏油路面濕潤無缺陷，視距
    良好無障礙物，並無不能注意之情事，竟疏未注意及此，適
    有黃美月同向騎乘車牌號碼000-000 號普通重型機車，在上
    開路口停等紅燈，陳皇佑貿然往前行駛，自後方撞擊黃美月
    騎乘之機車，致黃美月人車倒地，並受有頭部外傷、右手肘
    及右前臂挫擦傷、右臀及右膝挫傷等傷害。又陳皇佑於駕駛
    動力交通工具發生交通事故，致黃美月受傷後，竟僅停留片
    刻，而未徵得黃美月同意，亦未留下可供事後聯繫資料，即
    基於駕車發生交通事故致人傷害而逃逸之犯意，未停留現場
    配合調查或對車禍傷者進行救護，逕行騎乘機車離開現場。
    嗣經路人黃綉文報警，員警據報到場處理後，調閱週遭監視
    器畫面，因而查獲上情。
二、案經黃美月訴由高雄市政府警察局前鎮分局報告臺灣高雄地
    方檢察署檢察官偵查起訴。
    理  由
一、證據能力：
    按被告以外之人於審判外之言詞或書面陳述，屬傳聞證據，
    原則上不得作為證據；惟按被告以外之人於審判外之陳述，
    雖不符刑事訴訟法第159條之1至第159條之4之規定，而經當
    事人於審判程序同意作為證據，法院審酌該言詞陳述或書面
    陳述作成時之情況，認為適當者，亦得為證據，刑事訴訟法
    第159條第1項、第159條之5第1項分別定有明文。查本判決
    所引用屬於傳聞證據之部分，均已依法踐行調查證據程序，
    且檢察官、被告及辯護人於本院審理時，均明示同意有證據
    能力（本院卷第82頁），基於尊重當事人對於傳聞證據之處
    分權，及證據資料愈豐富愈有助於真實發現之理念，本院審
    酌該等證據作成時情況，並無違法取證之瑕疵，且無顯不可
    信之情形，以之作為證據應屬適當，自均有證據能力。
二、認定犯罪事實所憑之證據及理由
　㈠上揭事實，業據上訴人即被告陳皇佑（下稱被告）於本院審
    理時供承不諱（本院卷第147頁），核與告訴人黃美月於警
    詢、偵查及原審、證人即在場路人黃綉文於警詢及原審證述
    相符，復有高雄市政府警察局前鎮分局道路交通事故現場圖
    、道路交通事故調查報告表（一）、（二）-1、道路交通事
    故談話紀錄表、高雄市政府警察局道路交通事故初步分析研
    判表、車輛詳細資料報表、被告之機車駕駛執照查詢資料、
    高雄市政府警察局勤務指揮中心受理110 報案紀錄單、告訴
    人之阮綜合醫療社團法人阮綜合醫院（下稱阮綜合醫院）診
    斷證明書、急診病歷各1份、道路交通事故現場照片18張在
    卷可憑，足認被告上開任意性自白與事實相符，堪可作為認
    定事實之依據。
　㈡按汽車行駛時，駕駛人應注意車前狀況，並隨時採取必要之
    安全措施，道路交通安全規則第94條第3項訂有明文。又上
    開規定對於騎乘機車者同有適用，此觀同規則第2條第1項第
    1款、第2項規定自明。本件案發當時天候雨，夜間有照明，
    柏油路面濕潤無缺陷，視距良好無障礙物之路況，顯見當時
    並無不能注意之情事，被告疏未與告訴人車輛保持安全距離
    ，且未注意車前狀況，因而自後方追撞停等紅燈之告訴人機
    車肇致本件車禍，被告駕駛行為顯有過失甚明。又被告違反
    上開注意義務導致告訴人受有如事實欄所載傷勢乙節，亦有
    上開告訴人之阮綜合醫院診斷證明書及急診病歷在卷可憑，
    足認被告之過失行為與告訴人前揭傷害間具有因果關係無訛
    。
　㈢綜上所述，本案罪證明確，被告前開犯行堪予認定，應依法
    論科。
三、論罪的理由
  ㈠新舊法比較：
　　行為後法律有變更者，適用行為時之法律，但行為後之法律
    有利於行為人者，適用最有利於行為人之法律，刑法第2條
    第1項定有明文。被告行為後，刑法第185條之4業於110年5 
    月28日經總統公布修正施行，並自同年月30日起生效。修正
    前之刑法第185條之4原規定：「駕駛動力交通工具肇事，致
    人死傷而逃逸者，處1年以上7年以下有期徒刑」，修正後之
    條文則為：「（第1 項）駕駛動力交通工具發生交通事故，
    致人傷害而逃逸者，處6月以上5年以下有期徒刑；致人於死
    或重傷而逃逸者，處1年以上7年以下有期徒刑。（第2 項）
    犯前項之罪，駕駛人於發生交通事故致人死傷係無過失者，
    減輕或免除其刑。」，修正前肇事致人傷害之法定刑原為「
    1 年以上7 年以下有期徒刑」，修正後變更為「6月以上5 
    年以下有期徒刑」，經比較新舊法後，適用修正後即現行刑
    法第185條之4較有利於被告，是本案經新舊法比較之結果，
    應適用被告行為後之法律即修正後之刑法第185條之4。
  ㈡所犯罪名及罪數：
    按道路交通管理處罰條例第86條第1項關於汽車（包括機車
    ）駕駛人無駕駛執照駕車因而致人受傷，依法應負刑事責任
    者，加重其刑至2分之1的規定，是就刑法第284條前段過失
    傷害之基本犯罪類型，對於加害人為汽機車駕駛人於無駕駛
    執照駕車之情形，因而致人受傷之特殊行為要件予以加重處
    罰，已就該罪犯罪類型變更之個別犯罪行為予以加重，而成
    另一獨立之罪名，自屬刑法分則加重之性質。查被告行為時
    未考領機車駕駛執照乙情，有證號查詢機車駕駛人資料在卷
    足憑（原審卷第27頁），其仍駕駛普通重型機車上路並致告
    訴人受傷後而逃逸，核被告所為，是犯道路交通管理處罰條
    例第86條第1項、刑法第284條前段之無駕駛執照駕車因過失
    致人傷害罪，及修正後刑法第185條之4第1項前段之駕駛動
    力交通工具發生交通事故致人傷害而逃逸罪。被告所犯上開
    2罪，犯意各別，行為互殊，應分論併罰。
  ㈢刑之加重事由：
  1.無照駕車過失傷害部分：被告此部分所犯，應依道路交通管
    理處罰條例第86條第1 項之規定，加重其刑。
  2.肇事逃逸部分：被告前因不能安全駕駛動力交通工具案件，
    經原審以105年度交簡字第2944號判決處有期徒刑3月確定，
    於105年9月6日易科罰金執行完畢，有臺灣高等法院被告前
    案紀錄表在卷可查，其於前案執行完畢後，5年以內故意再
    犯本件有期徒刑以上之罪，為累犯。且被告本件所犯駕駛動
    力交通工具發生交通事故致人傷害而逃逸之罪，依其犯罪情
    節，經核尚非屬司法院大法官釋字第775號解釋所指「於不
    符合刑法第59條所定要件之情形下，致生行為人所受之刑罰
    超過其所應負擔罪責之個案」，無最低本刑依累犯規定加重
    後，將導致被告超過其所應負擔罪責之特殊情事，自應依刑
    法第47條第1項規定加重其刑。
四、上訴論斷的理由
　㈠原審據以論處被告罪刑，固非無見；惟查：⑴被告於本院審理
    中與告訴人達成和解，願賠償其所受損害新台幣(下同)18萬
    元，並已於110年10月28日調解庭當庭給付完畢等情，有原
    審110年度雄司簡調字第2084號調解筆錄在卷可稽（本院卷
    第71頁），原審未及審酌，尚有未恰。⑵被告於原審對肇事
    逃逸部分否認犯罪，上訴後其於本院已坦承犯行，不再爭執
    證據細節及調查證據，節省司法資源，原審未及審酌，亦有
    未合。被告上訴意旨執此指摘原判決不當，為有理由，自應
    由本院將原判決撤銷改判。
　㈡爰以行為人之責任為基礎，審酌被告漠視交通法規，明知自
    身未領有合格駕駛執照，仍騎乘普通重型機車上路，且於行
    徑中又疏未注意保持與前車之安全車距並注意車前狀況，以
    致發生本件車禍事故，使告訴人受有如事實欄所載之傷害後
    ，復逕自離開現場，且於離開前非但未將告訴人自馬路中央
    移往安全處所，甚至有攔阻證人黃綉文報案、數度請黃綉文
    先離開現場等行為，而提昇告訴人傷害擴大之風險，並使告
    訴人求償、追訴增生困難，所為誠屬不該。復考量被告就過
    失傷害部分自始坦承全數犯行，且與本院審理中已與告訴人
    達成調解，並賠償其所受損害完畢，就肇事逃逸部分，於本
    院亦已坦承犯行，並衡以其自述之智識程度及生活狀況(基
    於個人隱私及個資保障，不於判決中詳載），及其前科素行
    （構成累犯部分不予重複評價）等一切情狀，分別量處如主
    文所示之刑，並就無照駕車過傷害部分諭知如主文所示之易
    科罰金折算標準。
  ㈢被告曾因公共危險案件，經原審以105年度交簡字第2944號判
    決處有期徒刑3月確定，於105年9月6日易科罰金執行完畢，
    前已述明，其前雖因故意犯罪受有期徒刑以上宣告，然於執
    行完畢後，5年以內未曾因故意犯罪再受有期徒刑以上刑之
    宣告，且被告與告訴人就過失傷害部分已達成調解，其同意
    法院對被告宣告緩刑，此有上開調解筆錄在卷可參。告訴人
    雖到庭表示就肇事逃逸部分不同意給被告緩刑宣告，惟刑罰
    制裁之積極目的，在預防犯人之再犯，對於惡性未深、天良
    未泯之被告，若因觸法即置諸刑獄，實非刑罰之目的，況被
    告犯後已坦承全部犯行，並賠償告訴人所受損害，其犯後態
    度尚知悔悟，諒經此偵審程序，當知所警惕，信無再犯之虞
    ，本院因認前所宣告之刑，以暫不執行為適當，依刑法第74
    條第1項第2款之規定，對其所犯上開2罪併均予宣告緩刑3年
    ，以啟自新。又為使被告於緩刑期間內，能深知戒惕，除努
    力避免緩刑之宣告遭撤銷，再審酌被告所犯情節，認緩刑有
    附加條件之必要，爰依刑法第74條第2項第4款、第8款規定
    ，命被告應於本判決確定後6個月內向公庫支付20萬元，併
    宣告其應接受法治教育課程3場次。另依刑法第93條第1項第
    2款之規定，併予宣告在緩刑期間付保護管束，俾能由觀護
    人予以適當督促，並發揮附條件緩刑制度之立意，及避免短
    期自由刑執行所肇致之弊端，以期符合本件緩刑之目的。又
    若被告於本案緩刑期間，違反上開所定負擔情節重大，足認
    原宣告之緩刑難收其預期效果，而有執行刑罰之必要，依刑
    法第75條之1第1項第4款規定，得撤銷其緩刑之宣告。
據上論結，應依刑事訴訟法第369條第1項前段、第364條、第299
 條第1項前段，判決如主文。
本案經檢察官張志杰提起公訴，檢察官吳茂松到庭執行職務。
中　　華　　民　　國　　111 　年　　1 　　月　　6 　　日
                  刑事第六庭    審判長法  官  李政庭
                                      法  官  王光照
                                      法  官  施柏宏
以上正本證明與原本無異。
過失傷害部分，不得上訴。
肇事逃逸部分，如不服本判決應於收受本判決後20日內向本院提
出上訴書狀，其未敘述上訴理由者，並得於提起上訴後20日內向
本院補提理由書狀（均須按他造當事人之人數附繕本）「切勿逕
送上級法院」。
中　　華　　民　　國　　111 　年　　1 　　月　　6 　　日
                                      書記官  蔡佳君

附錄本判決論罪科刑法條：
道路交通管理處罰條例第86條第1 項
汽車駕駛人，無駕駛執照駕車、酒醉駕車、吸食毒品或迷幻藥駕
車、行駛人行道或行經行人穿越道不依規定讓行人優先通行，因
而致人受傷或死亡，依法應負刑事責任者，加重其刑至二分之一
。
刑法第284 條
因過失傷害人者，處一年以下有期徒刑、拘役或十萬元以下罰金
；致重傷者，處三年以下有期徒刑、拘役或三十萬元以下罰金。
修正後刑法第185 條之4第1 項
駕駛動力交通工具發生交通事故，致人傷害而逃逸者，處六月以
上五年以下有期徒刑；致人於死或重傷而逃逸者，處一年以上七
年以下有期徒刑。